【裁判字號】    98,消債更,551
【裁判日期】    980928
【裁判案由】    更生事件
【裁判全文】
臺灣板橋地方法院民事裁定           98年度消債更字第551號
聲  請  人  甲○○
上列當事人依消費者債務清理條例聲請更生及保全處分，本院裁
定如下：
    主  文
聲請人甲○○自中華民國九十八年九月二十九日下午四時起開始
更生程序。
本件得由司法事務官進行更生程序。
    理  由
一、按債務人與金融機構協商成立者，不得聲請更生或清算。但
    因不可歸責於己之事由，致履行顯有重大困難者，不在此限
    ；次按法院開始更生程序之裁定，應載明其年、月、日、時
    ，並即時發生效力；又法院裁定開始更生或清算程序後，得
    命司法事務官進行更生或清算程序，消費者債務清理條例第
    151 條第5 項、第45條第1 項、第16條第1 項分別定有明文
    。
二、本件聲請意旨略以：聲請人目前債務總金額為新臺幣（下同
    ）144萬5,198元，消費者債務清理條例施行前，伊曾於民國
    95年間依照中華民國銀行公會會員辦理消費金融案件無擔保
    債務協商機制，與最大債權金融機構香港商香港上海匯豐銀
    行股份有限公司（下稱上海匯豐銀行）達成協商，雙方約定
    聲請人自95年12月起，分96期，利率 6.88 %，每月10日以2
    萬2,289 元依各債權銀行債權金額比例清償各項債務，至全
    部清償為止，而協商當時聲請人為泳裝之銷售員，平均月收
    入約2萬9,465元，惟因受北部地區之銷售限制，僅能於夏天
    有穩定收入，秋冬季時則由公司辦理勞健保退保，並由聲請
    人自行尋找百貨業代班工作，待春夏季時再重新入職，故其
    收入十分不穩定，致使聲請人努力繳款至97年 5月即毀諾，
    其毀諾誠屬無力繳納，並支應最低基本生活開支，確有不可
    歸責於己之事由云云（詳本院卷第67頁）；再毀諾前開協商
    條件後，聲請人曾與上海匯豐銀行進行個別協商一致性方案
    ，並達成月付9,500元之還款方案（分108期，利率3%），然
    因仍有如國泰世華銀行等部分債權人未能同意前開清償方案
    ，且縱使全部債權人均同意該清償方案，聲請人全部無擔保
    債務之月付金高達1萬5,717元，以其平均收入2萬9,464元扣
    除內政部公告臺北縣每人每月最低活費1萬0,792元及長女之
    生活費 6,500元（參酌96年度每人免稅額7萬7,000元計算每
    人每月基本生活所需）後，每個月僅剩1萬2,172元，自顯無
    力負擔毀諾後個別協商之還款金額，是伊亦具備不能清償債
    務之情事（詳本院卷第16頁），加上其無擔保或無優先權之
    債務總額未逾 1,200萬元，復未經法院裁定開始清算程序或
    宣告破產，依法自得聲請更生程序；此外，果獲裁定開始更
    生程序，其願以每個月為1期，共分6年72期清償，每月清償
    1 萬2,172元，計可清償87萬6,384元，約佔目前債務總額之
    6成（詳本院卷第69頁），懇請裁定開始更生程序等語。
三、經查，聲請人曾參與95年債務協商機制與上海匯豐銀行達成
    協商，並還款至97年 4月為止，可據其華南商業銀行活期儲
    蓄存款存摺、財團法人金融聯合徵信中心債權人清冊（見本
    院卷第19 -28頁）在卷可稽，並有上海匯豐銀行民事陳報狀
    （見本院卷第106 -116頁）可證，是聲請人聲請更生，須符
    合「不可歸責於己，致履行顯有重大困難事由」之要件，方
    為適法；聲請人指稱工作收入不穩定，並為支應最低基本生
    活開支，主張確有不可歸責於己之事由乙節，查有其前開華
    南銀行存款存摺、勞工保險被保險人投保資料表、健康保險
    投保紀錄（見本院卷第36 -38頁）及夏之戀服裝有限公司陳
    報之聲請人薪資單（見本院卷第60 -65頁）附卷供參，堪信
    為真實，蓋聲請人毀諾既係因收入無法負擔還款金額及其最
    低基本生活開銷所致，自難認有何應加以非難之必要，核認
    其毀諾自屬不可歸責於己之事由，再衡酌聲請人指摘之不能
    清償債務之情事，非無可憑，而本件既查無聲請人有消費者
    債務清理條例第6條第 3項、第8條或第46條各款所定駁回更
    生聲請之事由存在，則聲請人聲請更生，應屬有據，並依首
    開條文規定命由司法事務官進行本件更生程序，爰裁定如主
    文；至聲請人併為保全處分之聲請，因本件更生之聲請既經
    准許，則保全處分欠缺保全之必要性，爰不予諭知。
四、本件更生程序開始後，應由債權人會議可決或由法院裁定認
    可其更生方案，倘聲請人未能經債權人會議可決或經法院裁
    定認可，則依消費者債務清理條例第61條規定，續行清算程
    序，而此節恐非有利於聲請人；而聲請人固然提出每月清償
    1 萬2,172元，清償比例達6成之還款方案，然衡酌聲請人之
    年齡、工作收入及生活必要支出，仍非無延長還款期限、增
    加工作收入、節約支出之空間，準此，聲請人應努力工作增
    加收入，並禁止貪圖享受、克己自持、節制慾望，若支出費
    用與其目前資力財務現況有顯不相當之不必要支出行為，自
    應予剔除，聲請人應知節度支出，另行提出足以為債權人接
    受或經法院認為公允之更生方案以供採擇，俾免更生程序須
    致清算程序之地步，附此敘明。
中    華    民    國    98    年    9     月    28    日
                  民事第三庭  法  官  何君豪
上為正本係照原本作成。
本件不得抗告。
本裁定已於98年9月29日下午4時公告。
中    華    民    國    98    年    9     月    28    日
                              書記官  黃琴茜


司法院資訊處製作；財團法人民間司法改革基金會備份。
